【裁判字號】    99,交聲,1599
【裁判日期】    991025
【裁判案由】    違反道路交通管理處罰條例聲明異議
【裁判全文】
臺灣臺北地方法院交通事件裁定
原處分機關  交通部公路總局臺北區監理所板橋監理站
受處分人    甲○○
上列受處分人因違反道路交通管理處罰條例案件，對於交通部公
路局臺北區監理所板橋監理站中華民國99年10月7 日所為之處分
（原處分案號：板監裁字第裁41－C00000000號、41－C00000000
號），聲明異議，本院裁定如下：
    主  文
異議駁回。
    理  由
一、按「汽車駕駛人，行經有燈光號誌管制之交岔路口紅燈右轉
    者，處新臺幣600 元以上1800元以下罰鍰」；「駕駛人有違
    反本條例之行為，經交通勤務警察或依法令執行交通稽查任
    務人員制止時，不聽制止或拒絕停車接受稽查而逃逸者，除
    按各該條規定處罰外，處新臺幣3 千元以上6 千元以下罰鍰
    」，94年12月18日修正後之道路交通管理處罰條例第53條第
    1 項、第60條第1 項分別定有明文。
二、本件受處分人甲○○名下所有之N2K-503 號重型機車，於民
    國99年8 月12日21時30分許，在台北縣新店市○○路、永安
    街之有燈光號誌管制交岔路口，因紅燈右轉且經當地執行交
    通勤務警察制止時，拒絕停車接受稽查而逃逸，經交通部公
    路總局臺北區監理所板橋監理站依違反道路交通管理處罰條
    例第53條第1 項、第60條第1 項規定，合計科處罰鍰新台幣
    4800元，有交通部公路局臺北區監理所板橋監理站99年10
    月7 日板監裁字第裁41－C00000000 號、41－C00000000 號
    裁決書二紙在卷可稽。
三、異議意旨略以：「不滿被員警扣上莫須有的違規罰則，法律
    之上人人平等，法律之後要有證據才能舉發違規事實，然而
    憑員警自覺，又沒有拍照存證，當場攔停，造就不實之舉發
    違規事實，難以對百姓心服口服。而違規單疑點重重，請求
    重新調查，人民相信司法是公正的，如無法提出違規之事實
    ，請求證據（拍照），懇請法院能撤銷罰款」云云（參見異
    議人99年10月7 日聲明異議狀）。惟查：
  (1)按警員之舉發交通違規，是道路交通管理處罰條例所規定之
    職權行使，且該行使有立法機關之授權。而闖紅燈等違規行
    為之取締，依其違規行為本質，本多係在瞬間發生，通常多
    委由當場執行取締違規公務員之認識與判斷，且必須為立即
    之取締作為，此為達成維持交通秩序目的所必要，且依道路
    交通管理處罰條例之規定，此種立即性之舉發違規，多依警
    員之認知、判斷以足，並無必須另有其他積極佐證：如其他
    目擊證人或必須拍攝照片等，始構成處分要件之規定。此係
    因執行職務之公務員，通常多具有一定之考選資格與專業訓
    練，且其執法之對象係不特定之大眾，故其立場經立法機關
    推定，應具有客觀、中正與公平之特質，而無故意偏頗之虞
    ，是此種逕由公務員所為之事實認定，除非有其他積極證據
    ，足資認定公務員於執行職務時，有故意或過失侵害人民權
    利之情形，或處分本身有重大明顯之瑕疵而應予撤銷者外，
    否則本於行政目的達成之必要與公權力之尊重、公信力之維
    持，司法機關通常亦多予尊重，並儘力維持，以秉持行政、
    司法相互合作、制衡之原理，共同維護國家機能之正常運行
    ，合先敘明。
  (2)次按94年12月28日修正公佈之道路交通管理處罰條例第85條
    第1 項規定：「本條例之處罰，受舉發違反道路交通管理事
    件之受處罰人，認為受舉發之違規行為應歸責他人者，應於
    舉發違反道路交通管理事件通知單應到案日期前，檢附相關
    證據及應歸責人相關證明文件，向處罰機關告知應歸責人，
    處罰機關應即另行通知應歸責人到案依法處理。逾期未依規
    定辦理者，仍依本條例各該違反條款規定處罰」；同條第4
    項規定：「依本條例規定逕行舉發或同時併處罰其他人之案
    件，推定受逕行舉發人或該其他人有過失」，益將上開有關
    逕行舉發之法定效力予以明文化，即依上開法條意旨，異議
    人既經逕行舉發違規，即經推定為有過失，若異議人主張並
    無過失，應自負舉證責任。本件異議人雖自稱係屬於莫須有
    罪名云云，然未能積極舉證以實其說，而本件異議人確有違
    規行為，前經臺北縣警察局新店分局於99年9 月23日業以北
    縣警店交裁字第0990048890號書函查復異議人，略以：「…
    當時騎乘N2K-503 號重型機車駕駛人，係行經台北縣新店市
    ○○路○段與永安街口，未依該交叉路口行車管制號誌為紅
    燈停等，而由安和路紅燈時逕行穿越違規左轉往永安街方向
    行駛，經執行交通稽查勤務警員發現當場以手勢及吹警笛示
    意攔停，惟騎乘N2K-503 號重型機車駕駛人意圖規避警方攔
    檢，立即迴轉永安街對向車道後右轉安和路三段往中和方向
    逃逸…」等語，就當時警員舉發違規所查獲之情節已陳述甚
    詳；而異議人之住處亦確係「臺北縣新店市○○街92巷16號
    」，與本件警方舉發之查獲地點甚為接近，顯有相當之地緣
    關係；且依警方舉發違規通知單上對行為人、違規車輛之記
    載為「光陽、黑色、女性、後載一女孩未戴安全帽」等語，
    亦與異議人及所持有機車之外在特徵並無何重大出入，是本
    件因舉發警員目視誤認之可能亦甚低，況舉發警員於當日均
    係依輪班表執行職務，又與異議人間並無仇怨，其於本件之
    舉發違規，既無何積極證據足認有何重大明顯之瑕疵，亦無
    證據有何故意偏頗或故意栽誣之情形，即無撤銷其行政處分
    之理由。而異議人所持之異議理由，又無法建立本院應予撤
    銷該舉發違規之堅強心證，是其異議即無可採，從而，裁決
    機關依警員之違規舉發，而依法裁決，科處異議人罰鍰新台
    幣4800元，其認事用法尚無違誤，本件之聲明異議無理由，
    應予駁回。
據上論斷，應依道路交通案件處理辦法第19條，裁定如主文。
中    華    民    國    99    年    10    月    25    日
                  交通法庭  法  官  楊台清
以上正本證明與原本無異。
如不服本裁定，應於裁定送達後5 日內向本院提出抗告狀。
                            書記官  劉子豪
中    華    民    國    99    年    10    月    25    日

司法院資訊處製作；財團法人民間司法改革基金會備份。
